【裁判字號】    98,抗,1933
【裁判日期】    981231
【裁判案由】    聲明異議
【裁判全文】
臺灣高等法院民事裁定                  98年度抗字第1933號
抗  告  人  乙○○
上列抗告人與相對人甲○○等間返還提存物事件，對於中華民國
98年11月5日臺灣臺北地方法院98年度審事聲字第140號裁定，提
起抗告，本院裁定如下：
    主  文
原裁定廢棄。
相對人在原法院之聲請駁回。
聲請及抗告訴訟費用由相對人負擔。
    理  由
一、本件相對人在原法院聲請意旨略以：伊與抗告人間聲請假扣
    押事件，前遵原法院97年度裁全字第2506號民事裁定為擔保
    假扣押，曾提供新台幣（以下同）43,000元為擔保，並以原
    法院97年度存字第1947號擔保提存事件提存在案。茲因假扣
    押執行程序業因抗告人提供反擔保而撤銷，嗣抗告人於本案
    訴訟終結後主張其因假扣押受有損害而對伊提起之損害賠償
    訴訟（原法院97年度北小字第3896號），業經法院判決駁回
    其請求確定在案，應認應供擔保之原因已消滅，為此聲請返
    還提存物等語。原法院裁定准許相對人之聲請，並駁回抗告
    人之異議。
二、抗告人異議及抗告意旨略以：抗告人向相對人所提起之損害
    賠償訴訟，雖經原法院以97年度北小字第3896號判決駁回，
    但當時係因假扣押裁定未經撤銷，與民事訴訟法第531條規
    定不符而遭判決駁回異議人之訴，此非謂異議人並無因假扣
    押所受損害發生；相對人於上開損害賠償事件終結後始撤回
    假扣押執行、撤銷假扣押裁定，顯係規避損害賠償且蒙蔽應
    供擔保原因消滅之事實，原裁定理由不當，為此提起異議，
    求為廢棄原裁定等語。
三、按應供擔保之原因消滅，或訴訟終結後，供擔保人證明已定
    20日以上之期間，催告受擔保利益人行使權利而未行使或法
    院依供擔保人之聲請，通知受擔保利益人於一定期間內行使
    權利並向法院為行使權利之證明而未證明者，法院應依供擔
    保人之聲請，以裁定命返還其提存物或保證書，民事訴訟法
    第104條第1項第1、3款分別定有明文，依同法第106條之規
    定，於其他依法令供訴訟上之擔保者，亦準用之。次按因釋
    明假扣押之原因而供之擔保，係擔保債務人因假扣押所應受
    之損害，故必待無損害發生，或債權人本案勝訴確定，或就
    所生之損害已經賠償時，始得謂供擔保之原因消滅（最高法
    院53年台抗字第279號判例參照）。又按因假扣押所供之擔
    保，係為擔保受擔保利益人因不當假扣押所受損害而設；倘
    執行法院已依假扣押裁定債權人之聲請實施假扣押執行，債
    權人並已就假扣押所保全之請求提起本案訴訟，則在該本案
    訴訟終結前，受擔保利益人是否受有損害，尚未確定，在假
    扣押裁定撤銷及假扣押執行撤回前，受擔保利益人仍有可能
    繼續發生損害，其損害額亦尚未能確定，自不能強令受擔保
    利益人行使其權利。故在假扣押債權人已聲請假扣押執行，
    並已提起本案訴訟之情形下，債權人依民事訴訟法第106條
    準用第104條第1項第3款規定，聲請裁定返還提存物時，必
    待本案訴訟已終結，並已撤銷假扣押裁定及撤回假扣押執行
    （惟債權人收受假扣假或假處分裁定後已逾30日者，依強制
    執行法第132條第3項規定，不得聲請執行，則只須撤回假扣
    押執行，而無庸撤銷假扣押裁定），始得謂與該條款所定之
    「訴訟終結」相當（最高法院85年度台抗字第645號、86年
    度台抗字第53號、87年度台抗字第234號、92年度台抗字第
    379號、95年度台抗字第318號裁判要旨、臺灣高等法院暨所
    屬法院90年、95年法律座談會研討結果參照）。
四、經查，相對人與抗告人間請求給付報酬事件，相對人前遵原
    法院97年度裁全字第2506號民事裁定為擔保假扣押，曾提供
    43,000元為擔保金，並以原法院97年度存字第1947號擔保提
    存事件提存在案；嗣相對人就其依假扣押所欲保全之請求提
    起本案訴訟，則經原法院以97年度北小字第2419號、97年度
    審小上字第13號判決駁回其訴確定；相對人乃於97年10月26
    日以存證信函催告抗告人行使權利，抗告人對相對人提起損
    害賠償之訴，亦經原法院於97年12月22日以97年度北小字第
    3896號判決駁回抗告人之訴確定；又上開假扣押裁定於98年
    2月27日經原法院裁定撤銷，相對人復於98年5月5日聲請撤
    回假扣押執行等情，固有提存書、存證信函、民事判決、撤
    回假扣押執行狀、撤銷假扣押裁定暨確定證明書（以上均為
    影本）、執行處通知等件為證。惟查：
  (一)相對人依系爭假扣押裁定所提存之擔保金43,000元，即為擔
    保抗告人因假扣押所應受之損害，揆諸前揭說明，本件假扣
    押之強制執行程序既已進行，抗告人並未證明相對人無因不
    當假扣押致受損害，或就所生之損害已經賠償，又無本案訴
    訟全部勝訴確定之情形，難認其供擔保之原因已消滅。至抗
    告人對相對人所提之損害賠償之訴，雖經原法院於97年12月
    22日以97年度北小字第3896號判決駁回抗告人之訴確定，惟
    因當時假扣押裁定尚未撤銷，故原法院認不合於民事訴訟法
    第531條之規定而駁回，故在假扣押執行程序終結前，尚難
    認抗告人確未受有損害，是相對人所稱本件應供擔保之原因
    已消滅云云，不足以採。
  (二)抗告人係於97年10月26日以存證信函催告抗告人行使權利，
    其後方聲請撤銷假扣押裁定，故上開假扣押裁定於98年2月2
    7日經原法院裁定撤銷，再於98年5月5日聲請撤回假扣押執
    行等情，已如上述。而依前揭說明，系爭擔保金係為擔保受
    擔保利益人即抗告人因不當假扣押所受損害而設，又無本案
    訴訟全部勝訴之情形，原法院既已依相對人之聲請實施假扣
    押執行，在系爭假扣押裁定撤銷或假扣押執行撤回前，抗告
    人仍有可能因該假扣押執行程序繼續發生損害，其損害額亦
    尚未能確定，自不能強令相對人行使其權利。是本件亦不符
    合民事訴訟法第104條第1項第3款之「訴訟終結後，供擔保
    人證明已定二十日以上之期間，催告受擔保利益人行使權利
    而未行使」之要件。此外，相對人亦未證明抗告人同意返還
    提存物而有符合同法條第2款之情形。
五、從而，相對人依民事訴訟法第104條第1項規定，聲請返還系
    爭擔保金，於法未合，不應准許。原法院裁定准許相對人聲
    請返還系爭擔保金，自有違誤，抗告意旨指摘原裁定不當，
    求予廢棄，為有理由。爰廢棄原裁定，並駁回相對人之聲請
    。
六、據上論結，本件抗告為有理由，爰裁定如主文。
中    華    民    國    98    年    12    月    31    日
                  民事第十七庭
                      審判長法  官  藍文祥
                            法  官  吳燁山
                            法  官  陳麗芬
正本係照原本作成。
不得再抗告。
中    華    民    國    99    年    1     月    4     日
                            書記官  張永中

司法院資訊處製作；財團法人民間司法改革基金會備份。
